【裁判字號】    91,上訴,3720
【裁判日期】    920114
【裁判案由】    偽造文書
【裁判全文】
臺灣高等法院刑事判決                          九十一年度上訴字第三七二０號
    上  訴  人
    即  被  告  甲○○  男  三.
右列上訴人，因偽造文書案件，不服臺灣臺北地方法院九十一年度訴字第一０八六號
，中華民國九十一年十一月十五日第一審判決（起訴案號：臺灣臺北地方法院檢察署
九十一年度偵字第一四一九八號）提起上訴，本院判決如左：
    主  文
上訴駁回。
    事  實
一、甲○○曾因妨害風化案件，經原審於民國八十七年十月一日判處有期徒刑四月，
    於八十八年一月十一日易科罰金執行完畢。仍不知悔改，明知其雖於八十八年十
    一月間與乙○○辦理公證結婚，惟事後並未於戶政事務所辦理結婚登記，亦無任
    何離婚紀錄，竟為與前女友丙○○再度交往及看其與丙○○所生之女兒，先於九
    十年七月二十六日，前往台北市大安區戶政事務所申請公務員職務上製作之全戶
    戶籍謄本公文書一份，繼而基於變造公文書之故意，在其位於台北市○○○路○
    段一六五巷十六號之住處內，以自己之電腦打字列印「民國八十八年十一月二十
    一日與乙○○辦理公證結婚。民國九十年七月二十六日申登，同日辦理離婚登記
    」等字樣，剪下後貼於所申請之戶籍謄本「記事」欄內，再持往雙面彩色影印，
    變造上開全戶戶籍謄本影本，嗣再於七月底某日，將該紙變造之戶籍謄本影本行
    使交付丙○○，意在表明其已無婚姻關係，用以取信丙○○；致丙○○收受該戶
    籍謄本後信以為真，同意與之交往及同意甲○○看其二人所生之女兒，足以生損
    害於戶政機關核發戶籍謄本之正確性而害及公眾及丙○○。惟事後已取得丙○○
    之諒解。
二、案經丙○○訴請臺灣臺北地方法院檢察署檢察官偵查起訴。
    理  由
一、右揭事實，業據上訴人即被告甲○○於偵審時坦承不諱，並據證人丙○○於偵查
    中指述及證人乙○○於本院審理中證述甚詳，且有被告變造之戶籍謄本影本、台
    北市大安區戶政事務所函送之被告真正戶籍資料謄本影本附卷可稽，足見被告前
    開任意性自白核與事實相符，應可採信。證人乙○○於本院證稱：我想他（指被
    告）不是故意的云云部分，顯係屬該證人推測之詞，不得作為證據，刑事訴訟法
    第一百六十條定有明文。被告右揭罪證明確，犯行堪以認定。
二、按戶籍謄本係從公務員職務上製作之戶籍登記簿影印而來，自與戶籍登記簿上之
    記載無異，兩者效用相同，是戶籍謄本在法律上之性質，係公務員職務上製作之
    文書，應認為刑法第二百十一條之公文書；又影本與原本可有相同之效果，將原
    本影印後，將部分內容竄改，重加影印，其與無製作權人將原本竄改，做另一表
    示其意思者無異，而被告所為足以生損害於戶政機關核發戶籍謄本之正確性而害
    及公眾及丙○○；是核被告所為，係犯刑法第二百十六條、第二百十一條之行使
    變造公文書罪；其變造公文書後持以行使，該變造之低度行為應為行使之高度行
    為吸收，不另論罪。被告曾因妨害風化案件，經原審於八十七年十月一日判處有
    期徒刑四月，於八十八年一月十一日易科罰金執行完畢，有台灣高等法院檢察署
    刑案紀錄簡覆表及本院被告全國前案紀錄表在卷可按，其於五年之內，再犯本件
    法定本刑為有期徒刑以上之罪，為累犯，應依法加重其刑。次查被告於偵審中自
    承因欲與前女友丙○○再度交往及看其與丙○○所生之女兒，一時失慮為本件犯
    行，其犯後已取得丙○○之諒解，此據丙○○於偵查中陳述明確，並有丙○○所
    具書狀可稽；是就被告之行為動機、手段、情節、次數與所涉犯罪名之法定刑而
    論，足認情輕法重，雖科以法定最低度之刑，猶嫌過重，在客觀上足以引起一般
    同情，其犯罪之情狀可憫恕，應依刑法第五十九條規定，減輕其刑，並依法先加
    重後減輕之。原審本同上之見解，適用刑法第二百十六條、第二百十一條、第四
    十七條、第五十九條，審酌被告之品行、智識程度、為與前女友丙○○重新交往
    及看其與丙○○所生女兒而變造戶籍謄本影本，持以行使之犯罪動機、行為手段
    ，危害戶政公務機關核發戶籍謄本之正確性而損害公眾及丙○○，惟其犯罪後坦
    承犯行，態度良好，且一再表明悔悟之意等一切情狀，量處有期徒刑八月。並敘
    明被告變造之戶籍謄本影本一紙，業經被告行使交付丙○○，已據丙○○具狀陳
    述明確，且為被告所自承（偵查卷第二十七頁筆錄參照），是該變造之謄本影本
    已經交付而移轉所有權，非被告所有之物，不予宣告沒收，認事用法均無不合，
    量刑亦無不當，被告上訴意旨以伊要養家不能去關，請求從輕量刑，指摘原判決
    不當，為無理由，應予駁回。
據上論斷，應依刑事訴訟法第三百六十八條，判決如主文。
本案經檢察官周誠南到庭執行職務
中      華      民      國    九十二    年      一      月    十四      日
                              臺灣高等法院刑事第二庭
                                  審判長法  官  楊  貴  志
                                        法  官  江  國  華
                                        法  官  林  俊  益
右正本證明與原本無異。
如不服本判決應於收受送達後十日內向本院提出上訴書狀，其未敘述上訴之理由者並
得於提起上訴後十日內向本院補提理由書（均須按他造當事人之人數附繕本）。
                                        書記官  胡      儀
中      華      民      國    九十二    年      一      月    十六      日


司法院資訊處製作；財團法人民間司法改革基金會備份。
